最高法院刑事判決　　　　　　九十六年度台上字第五一九六號
上　訴　人　台灣高等法院高雄分院檢察署檢察官
被　　　告　甲○○
上列上訴人因被告偽造文書案件，不服台灣高等法院高雄分院中
華民國九十三年二月十二日第二審判決（九十二年度上訴字第一
七九二號，起訴案號：台灣高雄地方法院檢察署九十一年度偵字
第四七九四號），提起上訴，本院判決如下：
    主  文
原判決撤銷，發回台灣高等法院高雄分院。
    理  由
本件原判決撤銷第一審判決，改判依刑法修正前連續犯、牽連犯
之規定，從一重論處被告甲○○以連續行使偽造私文書，足以生
損害於他人之罪，量處有期徒刑貳年，並依法諭知緩刑伍年，固
非無見。
惟按本件被告冒用陳建誠之名義向屋主李德生承租房屋，其未經
陳建誠授權在『房屋租賃契約書』（見高雄市警察局三民第二分
局第一六四八三號警卷第一八四頁反面）末頁之承租人欄位冒簽
陳建誠之姓名，固屬偽造陳建誠之署押無訛，但在該契約書首頁
之承租人欄填寫承租人姓名，與填寫同欄承租人身分證字號、戶
籍地址及聯絡電話之用意相同，僅在識別承租人為何人，並非表
示承租人本人簽名之意思，則被告未經陳建誠授權在該契約書首
頁填寫陳某姓名，尚不生偽造署押之問題。檢察官上訴意旨以原
判決認為該部分亦係偽造陳建誠署押（見原判決第三頁第九行至
第十行），並依刑法第二百十九條諭知沒收，於法有違等語，經
查尚非無據；又刑法第三百三十九條第二項詐欺得利罪，以使用
詐術而圖得財產上不法之利益為成立要件。本件原判決事實壹、
四部分，固記載「甲○○復利用竊得之資料或已變造之資料，基
於前開行使變造特種文書、變造文書、詐欺得利之概括犯意……
」等語（見原判決第三頁倒數第五行至倒數第四行），但原判決
事實部分及其所引用之附表五均未明白認定被告在財產上得到如
何之不法利益，復未於理由內說明憑以認定之證據，遽謂被告成
立刑法第三百三十九條第二項詐欺得利罪（見原判決第十二頁倒
數第二行），自非適法，上訴意旨就此指摘，亦非無據；再，原
判決以被告未曾受有期徒刑以上刑之宣告，有台灣高等法院被告
全國前案紀錄表一份附卷可稽，其因一時疏忽，偶罹刑典，事後
已於本院審理中坦承不諱，且主動賠償被害人損失，有其提出之
和解書、大宗郵政匯票執據、郵局匯票等附卷可稽，其經此刑之
宣告後，應知警惕而無再犯之虞，認其犯後態度良好，且念及年
僅二十五歲餘，為給予其自新機會，認以暫不執行其刑為當，爰
併予宣告緩刑五年，以啟自新，原非無見。但本件依原判決之認
定，其犯罪時間自民國八十九年四月起，迄至九十一年十月，長
約達二年六月，侵害數種法益為害非輕，而其犯罪手法顯係經過
深思熟慮，原判決謂被告係因一時疏忽，偶罹刑典，認以暫不執
行其刑為適當，似與卷證資料不盡相符，自有再加調查、審認之
必要。上訴意旨指摘原判決不當，尚非全無理由，應認有撤銷發
回更審之原因。又原判決不另為無罪之諭知部分（原判決理由九
），基於審判不可分之原則，亦一併發回，合予指明。
據上論結，應依刑事訴訟法第三百九十七條、第四百零一條，判
決如主文。
中　　華　　民　　國　九十六　年　　九　　月　二十八　日
                      最高法院刑事第四庭
                          審判長法官  莊　登　照
                                法官  黃　一　鑫
                                法官  林　秀　夫
                                法官  徐　昌　錦
                                法官  許　錦　印
      本件正本證明與原本無異
                                      書  記  官
中　　華　　民　　國　九十六　年　　十　　月　　三　　日
                                                      Ｑ
